【裁判字號】    90,上易,124
【裁判日期】    900831
【裁判案由】    損害賠償
【裁判全文】
臺灣高等法院高雄分院民事判決  九十年度上易字第一二四號
      上  訴  人  甲○○
      被 上 訴人  乙○○
右當事人間損害賠償事件，上訴人對於中華民國九十年三月十九日臺灣高雄地方法院
八十九年附民字第六八二號第一審判決提起上訴，經本院刑事庭移送（九十年度附民
上字第三十四號）本院判決如左：
      主      文
上訴駁回。
第二審訴訟費用由上訴人負擔。
      事實及理由
一、被上訴人起訴主張：兩造於民國（下同）八十九年六月十八日，在高雄縣旗山鎮
    擺夜市，因攤位問題引發爭執，進而互控傷害、重傷害，經臺灣高雄地方法院分
    別以八十九年度自字第三四二號、第三四三號案件受理在案，上訴人因不滿被上
    訴人與證人出庭所為之答辯及證詞，竟分別於八十九年七月十七日下午四時三十
    分許，在臺灣高雄地方法院第五刑事法庭門口；八十九年七月三十一日下午五時
    許，在臺灣高雄地方法院第十刑事法庭門口；八十九年八月七日下午四時三十分
    許，在臺灣高雄地方法院第五刑事法庭門口；八十九年十月六日上午九時五十分
    許，在臺灣高雄地方法院第六刑事法庭，破口大罵被上訴人與證人，幹你娘机歪
    、婊兒子、卒仔、絕子絕孫、王八蛋、無毛猴、瘋渣某等語，為此本於民法第一
    百八十四條第一項及第一百九十五條第一項前段之規定，請求上訴人賠償精神慰
    藉金新台幣（下同）五十萬元，及自起訴狀繕本送達翌日起至清償日止，按年息
    百分之五計算之利息。上訴人則以：係被上訴人先毆打伊，於法庭上被上訴人未
    照實說，伊才被上訴訴人，被上訴人不能向伊請求賠償等語資為抗辯。
二、本件原審對於被上訴人之請求，判決上訴人應給付被上訴人一萬五千元，及自起
    訴狀繕本送達之翌日即九十年三月六日起至清償日止，按年息百分之五計算之利
    息，而駁回被上訴人其餘部分之訴。就被上訴人勝訴部分並為供擔保之假執行宣
    告，上訴人就其敗訴部分聲明不服，求為廢棄該部分原判決，並駁回該部分被上
    訴人在第一審之訴及其假執行之聲請；被上訴人則求為判決駁回上訴。（被上訴
    人就其敗訴部分，未聲明不服，該部分已確定。）
三、按因故意或過失，不法侵害他人之權利者，負損害賠償責任；又不法侵害他人之
    身體、健康、名譽、自由、信用、隱私、貞操，或不侵害其他人格法益而情節重
    大者，被害人雖非財產上之損害，亦得請求賠償相當之金額，民法第一百八十四
    第一項前段、第一百九十五條第一項前段分別定有明文。
四、本件被上訴人主張之右揭上訴人公然侮辱之事實，為上訴人所承認，上訴人所犯
    公然侮辱罪，並經本院刑事庭以九十年度上易字第八四七號判處罰金四千元確定
    在案，並有刑事判決書二份在卷可參，是上訴人確有右揭一、所示故意詆譭被上
    訴人名譽，侵害被上訴人之人格權事實，應堪認定。另上訴人主張被上訴人先毆
    打伊，於法庭上被上訴人未照實說云云，縱令屬實，亦不能因此即認上訴人有公
    然侮辱被上訴人之權利，故上訴人辯稱：被上訴人在法庭上未照實說，不能向伊
    請求賠償云云，不足採信。
五、上訴人既公然侮辱被上訴人，依前開說明，自應負損害賠償責任，從而被上訴人
    訴請上訴人賠償，於法有據。茲審酌被上訴人係高級職業學校畢業，從事零工，
    晚間在夜市擺地攤，沒有不動產、負債二百多萬元、沒有存款，其遭上訴人侮辱
    之地點、侮辱之內容；上訴人小學畢業，無固定職業，時而受僱於他人看顧兒童
    電動玩具車，每天二百元，已離婚、肢體中度殘障，有殘障手冊可憑等雙方當事
    人之身份、地位、資力等一切情事，認被上訴人之請求以一萬五千元及自起訴狀
    繕本送達翌日即九十年三月六日起算，按年息百分之五計算之利息為適當，應予
    准許。原審判命上訴人給付上開金額及利息，並依聲請就被上訴人勝訴部分為准
    予供擔保假執行之宣告，經核並無違誤，上訴人仍執陳詞求為廢棄改判，為無理
    由。
據上論結：本件上訴為無理由，依民事訴訟法第四百四十九條第一項、第七十八條判
決如主文。
中      華      民      國    九十      年      八      月    三十一    日
                                      臺灣高等法院高雄分院民事第三庭
~B1審判長法官  張國彬
~B2法      官  徐文祥
~B3法      官  鄭月霞
右為正本係照原本作成。
不得上訴。
中      華      民      國    九十      年      九      月      四      日
~B法院書記官  楊茱宜
                                                                        Ｄ


司法院資訊處製作；財團法人民間司法改革基金會備份。
